臺灣宜蘭地方法院交通事件裁定　　　　 99年度交聲字第296號
原處分機關　交通部公路總局臺北區監理所宜蘭監理站
異　議　人
即受處分人　李碧華
上列異議人因違反道路交通管理處罰條例案件，對於交通部公路
總局臺北區監理所宜蘭監理站於民國99年11月3日所為之宜監字
第裁43-G0H256048號裁決處分，聲明異議，本院裁定如下：
      主  文
原處分撤銷。
李碧華不罰。
      理  由
一、原處分意旨略以：異議人即受處分人李碧華所有之車號2471
    -TN號自用小客車（下稱系爭車輛），於民國99年9月20日14
    時15分許，在臺中市○村○路125號前，因「併排停車」之
    違規行為，經臺中市政府警察局第三分局以中市警交字第G0
    H256048號舉發違反道路交通管理事件通知單（下稱舉發通
    知單）舉發，爰依道路交通管理處罰條例第56條第1項第6款
    之規定，裁處罰鍰新臺幣（下同）1,200元等語。
二、聲明異議意旨略以：系爭車輛係供兒子陳仕偉使用，而該車
    除偶爾至臺北地區外，平日均在宜蘭地區行駛，從未行駛至
    中南部。嗣因發現該車自98年11月至99年10月底有4件超速
    、1件闖紅燈、1件違規停車等交通違規，均係他人偽造上開
    車牌所為。而遭舉發之自小客車雖與其所有之自用小客車型
    號、車牌、顏色均相同，惟遭舉發之車輛上之散氣孔、天窗
    、輪胎鋼圈及後保險桿反光片等處與系爭車輛有異，足證遭
    舉發之車輛非系爭車輛，為此，爰依法請求撤銷原處分等語
    。
三、按法院受理交通事件，準用刑事訴訟法之規定，道路交通管
    理處罰條例第89條前段定有明文，是最高法院76年台上字第
    4986號判例：「認定犯罪事實所憑之證據，雖不以直接證據
    為限，間接證據亦包括在內，然而無論直接證據或間接證據
    ，其為訴訟上之證明，須於通常一般之人均不致有所懷疑，
    而得確信其為真實之程度者，始得據為有罪之認定，倘其證
    明尚未達到此一程度，而有合理之懷疑存在而無從使事實審
    法院得有罪之確信時，即應由法院為諭知被告無罪之判決。
    」所揭示刑事訴訟法上法院認定事實之最重要原則之一－即
    認定被告有罪，就該有罪事實不能有任何之合理懷疑存在之
    原則於法院審理行為人違反道路交通管理處罰條例案件時，
    當有其適用。易言之，法院於審理行為人違反道路交通管理
    處罰條例案件，當踐行完畢調查證據之程序後，為事實之認
    定時，如就原處分機關所認定之行為人違規之事實仍有合理
    之訴訟上懷疑，而無法百分之百確信行為人確有該當於道路
    交通管理處罰條例各該處罰條文之構成要件事實時，此際即
    應依訴訟上之待證事實「倘有懷疑，則從被告之利益作解釋
    」之證據法則，作對受處分人有利之認定。
四、經查，有1部懸掛「2471-TN號」車牌之黑色、馬自達廠牌之
    自用小客車於99年9月20日14時15分許，在臺中市○村○路
    125號前，因「併排停車」違規，而經臺中市警察局第三分
    局以舉發通知單舉發之事實，固有臺中市警察局中市警交字
    第G0H256048號舉發知單及舉發照片各1份在卷可稽（參見本
    院卷第19、21頁），而堪予認定，惟依異議人於99年11月5
    日之異議狀所附之系爭車輛照片（見本院卷第6頁）所示，
    系爭車輛之「車頭進氣護罩是網狀式」，顯與本次違規採證
    照片所示車牌號碼為「2471-TN」之車輛「車頭進氣護罩是
    橫條狀」之特徵不同（見本院卷第21頁）。因此，系爭車輛
    與本次遭舉發之違規車輛，在外觀上既然有不同之處，即難
    逕認2者係屬同一車輛。異議人辯稱：「本件舉發照片所拍
    到的違規車輛，與異議人名下之2471-TN號自用小客車並不
    一樣，是有人偽造2471-TN號車牌。」等語，核非無據。再
    參以不法之徒偽造他人使用中車號之車牌後，將該車牌懸掛
    在相同廠牌、型式、車身顏色之車輛上而行駛之情形（即俗
    稱之A、B車），亦時有所聞，本件舉發機關既僅以攝影拍照
    方式逕行舉發前揭違規行為，並未實際攔下該違規車輛檢查
    確認駕駛人身份資料或車輛車籍資料，則遭攝影拍照逕行舉
    發之違規車輛是否確實即為異議人名下之系爭車輛，抑或該
    違規車輛係懸掛偽造之「2471-TN號」車牌，即非無疑，要
    無從僅依舉發照片所示違規車輛之車牌、廠牌、車身顏色，
    外觀上與系爭車輛相同，即遽認2者係屬同一車輛，而逕認
    系爭車輛確有前揭遭舉發之違規行為。此外，舉發機關及裁
    決機關又無法提出其他積極證據，證明前揭遭舉發之違規車
    輛確實即為異議人名下之系爭車輛，自不能遽然認定系爭車
    輛有上開遭舉發之違規行為。
五、綜上所述，原處分機關所認定異議人名下之系爭車輛於前揭
    時、地，有「併排停車」之違規行為，因本件查無其他積極
    證據足以證明，自應作對異議人有利之認定。原處分機關未
    予詳查，遽對異議人為前開裁罰，即難認為允當。本件異議
    為有理由，自應由本院將原處分予以撤銷，改諭知異議人不
    罰，以資適法。
據上論斷，應依道路交通事件處理辦法第19條前段，裁定如主文
。
中    華    民    國   100    年    3     月    28    日
                  交通法庭  法  官  陳映佐
以上正本證明與原本無異。
如不服本裁定，應於裁定送達後5日內，向本院提出抗告狀（應
附繕本）「切勿逕送上級法院」。
                            書記官  翁靜儀
中    華    民    國   100    年    3     月    29    日